# 关于参股公司顺流抵销

提问人：wangminhua 时间：2022-03-07 21:20:16
陈老师，在实务中以下问题与事务所存在争议：
我公司参股40%子公司，有重大影响无控制，不并表，在顺流交易情况下，母公司个表中对于未实现内部交易按份额部分调整长期投资与投资收益部分与事务所无争议，但在合并抵销时，我公司认为只对未实现内部交易部分，按比例计算享有部分，抵销收入成本与投资收益，但事务所认定应对全年全部顺流交易在合并中抵销按比例属于我公司与参股份额。
举例如下：
母公司成本 600 ，销售收入 1000 ，参股公司采购后作为存货，其中50%对外销售
我公司认定如下：个报：借：长期股权投资-损益调整 -（1000-600） _50%_ 40% =-80 贷：投资收益 -80合并抵销：借：营业收入 1000 _50%_ 40%=200 贷：
营业成本 600 _50%_ 40%=120 贷：投资收益 80 事务所注册会计师认为合并抵销应对全部收入都抵销：借：营业收入 1000 _40%=400_ 贷：营业成本_600_ 40%=240 贷：投资收益 160 从所有准则与指南上都未见要求合并要全部收入抵销。我认为：合并范围内子公司因收入成本也入了合并报表，所以要对全部收入，包括已实现的收入都抵销，但对于未纳入合并的参股公司，因内部利润已对外实现，参股公司收入成本未进入合并报表，合并口径不用抵销已实现部分收入与成本。事务所拿出 2010 版《企业会计准则讲解》长期投资中有一个顺流例子如下：【例3—10】甲企业于持有乙公司有表决权股份的20%，能够对乙公司生产经营施加重大影响。20×7年 11 月，甲公司将其账面价值为 600 万元的商品以 900 万元的价格出售给乙公司，乙公司将取得的商品作为管理用固定资产核算，预计使用寿命为 10 年，净残值为 0 。假定甲企业取得该项投资时，乙公司各项可辨认资产、负债的公允价值与其账面价值相同，两者在以前期间未发生过内部交易。乙公司20×7年实现净利润为1 000万元。假定不考虑所得税影响。甲企业在该项交易中实现利润 300 万元，其中的 60 （万元300×20%）是针对本企业持有的对联营企业的权益份额，在采用权益法计算确认投资损益时应予抵销，同时应考虑相关固定资产折旧对损益的影响，即甲企业应当进行的会计处理为：借：长期股权投资——损益调整［(1000-300)+2.5万］×20% 1 405 000 贷：投资收益　　　　　　　　　 1 405 000甲企业如存在子公司需要编制合并财务报表，在合并财务报表中对该未实现内部交易损益应在个别报表已确认投资收益的基础上进行以下调整：借：营业收入（900×20%） 1 800 000 贷：营业成本（600×20%）
1 200 000　　　　投资收益　　　　　　 （ 300 万×20%） 600000 这个例子中合并抵销并未扣除折旧部分已实现收入部分，以此注册会计师坚持推出结论，合并抵销包括已实现利润部分。谢谢老师。

回答人：chenyiwei
事务所的意见更合理，即“应对全年全部顺流交易在合并中抵销按比例属于我公司与参股份额”。这种做法更能体现合并报表层面将对联营、合营企业的权益法核算视为“单行合并”的理念。

提问人：Alisa_wang 时间：2022-08-25 18:11:00
陈老师，A公司持有B公司50%股权（共同控制），B公司有一家合营企业C（50%持股），一家全资子企业D公司。
1.A公司与C公司发生顺流交易，是否需要在A公司报表层面抵销？
2.A公司与D公司发生顺流交易，是否需要在A公司报表层面抵销？

回答人：chenyiwei
这两种情况均需在A报表层面抵销。抵销的股权比例为逐级相乘的持股比例。

提问人：Alisa_wang 时间：2022-08-26 10:02:23
陈老师， 2014 版长期股权投资准则指南与前一版指南相比，关于顺流交易在合并报表上抵销收入、成本的分录已经删除了，是否不需要在合并报表层面再抵销收入成本？

回答人：chenyiwei
还是建议继续做。